最高法院民事判決　　　　　　九十四年度台上字第一九一七號
　　上　訴　人　甲○○
　　訴訟代理人　何永福律師
　　被 上訴 人　嘉義縣政府
　　　　　　　　　　　　1號
　　法定代理人　陳明文
上列當事人間請求履行契約事件，上訴人對於中華民國九十四年
七月十九日台灣高等法院臺南分院第二審更審判決（九十三年度
上更(三)字第二二號），提起上訴，本院判決如下：
    主  文
上訴駁回。
第三審訴訟費用由上訴人負擔。
    理  由
本件上訴人主張：伊於民國八十三年間，向被上訴人購買坐落嘉
義市○○段○○段八號土地所有權應有部分十二分之一（下稱系
爭土地），及地上建物即門牌嘉義市○○路五三八號雙子星大樓
一樓舖位（下稱系爭建物），伊之土地應有部分為九萬分之二一
五，系爭建物之應有部分為一萬分之二八七，總價款新台幣（下
同）三百五十七萬四千九百零八元，被上訴人已於八十三年九月
間辦妥所有權移轉登記與伊，但因建物甚多瑕疵，被上訴人未依
嘉義市政府核准之竣工圖予以改善，迄今未點交，因被上訴人遲
延交付，致伊及其他買受人無法使用系爭建物及土地，自八十四
年三月三十一日起至八十六年一月止，共受有相當於租金之損害
六十九萬八千一百六十元等情，求為命被上訴人將系爭建物依嘉
義市政府核准之竣工圖予以完成；並給付六十九萬八千一百六十
元及加付法定遲延利息之判決。嗣於原法院追加主張：被上訴人
遲延給付，致伊受有系爭建物抵押貸款繳納貸款利息三十一萬元
之損害等情，追加求為命被上訴人如數給付並加付法定遲延利息
之判決。
被上訴人則以：兩造間契約第八條係約定依現況出售系爭土地及
建物，並無依竣工圖點交之約定，伊已依契約本旨提出給付，上
訴人及其他買受人均拒不受領，伊不負遲延責任，自無賠償責任
可言。況上訴人及其他買受人請求交付部分已敗訴確定，上訴人
不能請求點交，自不能單獨利用，自無相當於租金之損害。又上
訴人支出貸款利息，係其與第三人契約行為，與伊無關等語，資
為抗辯。
原審以：申請建物所有權第一次登記，應提出「使用執照」，為
土地登記規則第七十九條第一項所明定。而「建築工程完竣後，
應由起造人會同承造人及監造人申請使用執照」、「申請使用執
照，應備具申請書，並檢附一原領之建造執照或雜項執照。二建
築物竣工平面圖及立面圖」、「建築物與核定工程圖樣完全相符
者，免附竣工平面圖及立面圖」，建築法第七十條第一項前段、
第七十一條第一、二項定有明文。查系爭建物於八十一年十月二
十九日建築完成，於八十二年二月三日完成系爭建物第一次總登
記，於同日完成第一次所有權人「嘉義縣」之登記（被上訴人登
記為管理人），上訴人於八十三年八月二十三日以買賣為原因申
請為所有權移轉登記，並於八十三年九月二十三日所有權移轉登
記完竣，為兩造所不爭，並有系爭建物登記簿謄本可證，足徵應
確已依上開建築法規定「備具申請書，並檢附原領之建造執照或
雜項執照、建築物竣工平面圖及立面圖，申請到使用執照」，始
能提出使用執照、申請並完成建物所有權第一次登記。又據嘉義
市政府九十年八月七日以九十府工建字第六五一五五號函謂：「
於工程完竣後，曾派員勘驗與建造執照工程圖樣相符，並依建築
法第七十條第二項『建築物與核定工程圖樣完全相符者，免附竣
工平面圖及立面圖』」，另同巿政府九十二年三月十八日府工建
字第○九二○○二七九四三號函稱：「『與建造執照工程圖樣相
符』係指核准之建照執照所附之圖說，依建築法第三十九條不變
更主要構造或位置、不增加高度或面積、不變更建築物設備內容
或位置者，得於竣工後，備具竣工平面圖及立面圖，一次報驗」
同巿政府九十二年八月二十五日府工建字第○九二○○七三九二
七號函稱：「『依建築法第三十九條不變更主要構造或位置、不
增加高度或面積、不變更建築物設備內容或位置者，得於竣工後
，備具竣工平面圖及立面圖，一次報驗』，是以於工程完竣後，
如與建造執照工程圖樣相符，則無需另備竣工圖即核以使用執照
」。益證系爭建物確已依嘉義市政府核准之竣工圖予以完成，上
訴人空言否認系爭建物未依嘉義市政府核准之竣工圖完成，並未
舉證以實其說，自無足採。依系爭買賣契約第一條約定「甲方（
指被上訴人）依七十三年四月六日府財產字第○二六九八三號函
：大樓一樓位配售，依改建大樓後面積，按各原住戶租用面積比
例分配出售。本大樓售價分別為：建物部分每坪按新台幣四萬四
千元計價。土地部分每坪按新台幣六十萬元計價」，而依八十二
年十二月十七日雙子星大樓一樓原攤商大會會議記錄所載，參加
人員為「全體委員及原攤商」、「攤商委員會從七十九年五月成
立迄今，經原委員會力爭陳情，嘉義縣政府已依據程序減低配售
單價，建物每坪售價四萬四千元，土地每坪六十萬元」，可見系
爭大樓第一層之買賣，早自八十二年十二月十七日以前即由被上
訴人與雙子星商業大樓一樓經營委員會進行協商在案。上訴人主
張於八十二年九月二十二日有召開協調研商合建商業大樓接交、
後續工程，原住戶委員會法定效力等事宜座談會，其研商結論第
一項載稱：「地上一樓建物交接，以符合使用執照設計圖之現狀
交屋，買賣成立後由掌上開發建設股份有限公司（下稱掌上公司
）、縣政府、原住戶委員會三方面各派代表會同辦理，程序上由
縣政府接收後點交原住戶委員會」、第二項載「地上一樓讓售各
住戶時，縣政府應於『買賣建物，土地契約書』訂明同意提『共
同經營，不得自行隔間』請原住戶同意蓋章」。而被上訴人於八
十二年十二月十八日以八二府財產字第一三二八六○號函送買賣
契約書稿請原住戶委員會共同選出之正副主任委員徵求意見，該
雙子星商業大樓一樓經營委員會經研訂後於八十三年二月二十三
日提出修正買賣契約稿，送交被上訴人收受，被上訴人參酌雙子
星商業大樓一樓經營委員會修正意見，再修定成新買賣契約稿，
於八十三年四月十一日以八三府財產字第三五九九一號函再送交
雙子星商業大樓一樓經營委員會，請於五日內表示意見，於同日
由該委員會副主任委員簽收後，未再表示不同意見才定稿。經比
對前後二次買賣契約稿及系爭買賣契約，雙子星商業大樓一樓經
營委員會對原買賣契約初稿有意見者係契約條文第二條後段、第
六條關於貸款及買賣價金如何給付、第七條點交規定、第八條稅
捐水電之負擔自「點交」或自「移轉過戶」為區分由何人負擔部
分，於原買賣契約第二次稿（載八十三年四月）有關契約條文「
第二條後段」、「第七條點交規定」原稿刪除、有關「第六條關
於貸款及買賣價金如何給付」為部分修正、有關「第八條稅捐之
負擔」修改自「移轉過戶」為區分由何人負擔。經與系爭買賣契
約比對，僅有關「第六條關於貸款及買賣價金如何給付」，有部
分不同之修正，其餘契約內容均與原買賣契約第二次稿之文字相
同。是系爭買賣契約之簽訂，於八十二年九月二十二日，即有召
開協調座談會，其後被上訴人與雙子星商業大樓一樓經營委員會
早自八十二年十二月間起即有多次協商，上訴人係該經營委員會
委員，於系爭建物為所有權移轉登記於上訴人，其買賣原因發生
日期載為八十三年八月二十三日，應係形式上之日期。系爭買賣
契約第八條：「本買賣標的依現況出售，房屋及土地之產權完整
……」之特別約定，乃係因系爭建物早於八十一年十月二十九日
即已建築完成，被上訴人於取得嘉義市政府核發之使用執照，已
於八十二年二月三日完成第一次所有權人登記，而被上訴人與雙
子星商業大樓一樓經營委員會於八十三年四月間仍在對原買賣契
約二次稿協商有何意見，兩造間之系爭契約不論係在八十三年六
月間或同年八月間訂立，因兩造間書面買賣契約簽訂之遷延，事
隔九至十一個月，則被上訴人抗辯其考量買受人多達數十人，無
法逐一核對合建人掌上公司有無於取得使用執照後變更現狀，另
行設置地上物，乃於契約中明定，依現狀出售，將「原先建商、
一樓住戶、縣政府三方按使用執照現狀點交之約定」等文字拿掉
等情，已據被上訴人之財政課長簡世明證述在卷。參諸上開原買
賣契約初稿原第七條點交規定約定「原先建商、一樓住戶、縣政
府三方按使用執照現狀點交之約定」，嗣於原買賣契約第二次稿
有關契約條文原第七條之規定予以刪除，嗣兩造正式訂立之系爭
契約即無該文義之記載，堪認證人簡世明之證詞應與事實相符，
且與一般市場上成屋交易習慣相符，應堪採信。是系爭契約第八
條所謂「現況」，應即指契約訂立時（八十三年八月間）系爭建
物之現狀。系爭買賣契約定稿前係經被上訴人與雙子星商業大樓
一樓經營委員會於八十二年十二月間至八十三年四月間協商後定
稿，均無任何人對系爭買賣契約第八條「本買賣標的依現況出售
，房屋及土地之產權完整……」之約定有何不同意見，被上訴人
並稱其他原住戶與被上訴人所訂立之類此買賣契約，均無人對此
有爭執，是契約既已明文約定。則上訴人主張被上訴人應按嘉義
市政府核准之竣工圖（設計圖）完成云云，與上開契約約定不合
，自屬無據。兩造於八十三年八月間訂立買賣契約以辦理移轉過
戶時，系爭建物業已領得使用執照，為兩造所不爭，被上訴人於
訂立系爭買賣契約後，並依上訴人及承購戶之要求，命建商掌上
公司拆除部分違建之公共設施（電影售票亭），其後系爭建物並
未再施工改變系爭建物，亦為上訴人所不否認。被上訴人抗辯多
次通知一樓買受人點交，因第一樓所有權人代表不願接受系爭契
約書第八條「依現況點交」，始未能於八十四年三月三十一日為
點交，有該協商會議紀錄為憑，其後被上訴人復多次定期點交，
仍因第一樓購買人代表不同意依現況點交，致未點交，有八十五
年十一月二十三日點交協調會議紀錄、八十六年四月二十九日存
證信函，定期於同年五月十二日點交、同年五月十二日因買受人
拒絕簽名，無法完成點交、八十七年十月二十九日通知一樓買受
人在同年十一月十七日辦理點交，同年十一月十七日亦因買受人
拒絕簽名，無法完成點交之紀錄，有函文等文件可憑。上訴人主
張被上訴人遲延交付系爭建物，非屬事實。其主張受有遲延交付
致無法使用系爭建物，自八十四年三月三十一日起至八十六年一
月底止，共受有相當於租金之損害六十九萬八千一百六十元，為
不足採。兩造間之契約第二條既明定：「本大樓第一層係屬分別
共有關係，並以密封式建築，依民法及建築法相關規定，本買賣
標的，應共同經營，不得自行隔間使用」，上訴人本於契約請求
被上訴人「交付系爭建物第一樓與原告及其他共有人全體」之訴
訟，已敗訴確定，其自無從單獨取得系爭建物一樓之全部，依約
即無從單獨隔間使用，上訴人自無從個別出租他人獲取租金之收
益，其主張受有租金之損失，即非可採。至上訴人追加主張其因
被上訴人遲延交付，致受有支出嘉義市第二信用合作社貸款利息
之損失三十一萬元云云，為被上訴人所否認。查被上訴人並未遲
延交付，上訴人主張被上訴人給付遲延云云，已不足採，況上訴
人所以有此項貸款利息之支出，係因其與嘉義市第二信用合作社
間貸款契約所生，上訴人既係因其他獨立之借貸關係而發生此筆
利息支出，與被上訴人是否遲延交付系爭建物無涉，其支出與被
上訴人就系爭建物之點交義務間，無因果關係，上訴人此部分追
加之訴，亦無足採。從而上訴人請求被上訴人將系爭建物依嘉義
市政府核准之竣工圖（設計圖）完成，並給付六十九萬八千一百
六十元本息及追加請求給付三十一萬元貸款利息支出部分，均無
理由。為其心證之所由得，並說明兩造其餘攻防方法之取捨意見
，因而維持第一審所為上訴人敗訴判決，駁回其上訴及追加之訴
，經核於法洵無違誤。上訴論旨，徒就原審取捨證據、認定事實
，暨解釋契約之職權行使，指摘原判決不當，聲明廢棄，不能認
為有理由。
據上論結，本件上訴為無理由。依民事訴訟法第四百八十一條、
第四百四十九條第一項、第七十八條，判決如主文。
中　　華　　民　　國　九十四　年　　十　　月　 二十 　日
                      最高法院民事第八庭
                          審判長法官  劉　延　村
                                法官  劉　福　來
                                法官  陳　重　瑜
                                法官  黃　秀　得
                                法官  葉　勝　利
      本件正本證明與原本無異
                                      書  記  官
中　　華　　民　　國　九十四　年　 十一 　月　　二　　日
                                                      Ｋ
